臺灣臺北地方法院交通事件裁定　　　　　96年度交聲字第59號
原處分機關　臺北市交通事件裁決所
異　議　人
即受處分人　甲○○即王進平
上開異議人因違反道路交通管理處罰條例案件，對於臺北市交通
事件裁決所民國96年1月3日北市裁二字第裁22-1AB404286號裁決
書所為之處分，聲明異議，本院裁定如下：
    主  文
異議駁回。
    理  由
一、原處分意旨略以：異議人即受處分人甲○○即王進平於民國
    95年12月8日15時32分許，將其駕駛之車號BAO-668號重型機
    車停放於位於臺北市○○區○○路之身心障礙專用停車位時
    ，因異議人未依規定於機車車首處置放專用停車位識別證，
    車牌亦非身心障礙者專用車輛牌照之違規行為，經警拍照逕
    行舉發，嗣異議人於95年12月20日提出申訴，經原舉發機關
    函覆仍認異議人違規屬實，乃於96年1月3日依道路交通管理
    處罰條例第56條第1項第10款、違反道路交通管理事件統一
    裁罰基準及處理細則第43、44、67條之規定，以身心障礙專
    用停車位違規停車之違規事由，裁處異議人罰鍰新臺幣（下
    同）1,200元等語。
二、異議意旨略以：異議人係身心障礙人士，只是在身心障礙專
    用停車位停車幾分鐘即遭舉發，舉發人員並未講明該處僅限
    肢體障礙人士停車，惟此依規定當屬漏洞，並且違背法律正
    義，本件係因原舉發單位之行政疏失及用詞不當所引起，為
    此請撤銷原處分云云。
三、按汽車駕駛人停車時，有於身心障礙專用停車位違規停車之
    情形，處駕駛人新臺幣600元以上1,200元以下罰鍰，道路交
    通管理處罰條例第56條第1項第10款定有明文。次按身心障
    礙保護法第48條第2項規定：身心障礙者專用停車位之設置
    地點、空間規劃、使用方式、識別證明之核發及違規佔用之
    罰則等由中央主管機關會同交通、營建等相關單位定之。而
    依據身心障礙保護法第48條第2項授權訂定之「身心障礙者
    專用停車位設置管理辦法」，其第6條第1項至第3項規定：
    「身心障礙者本人或同一戶籍之家屬一人得申請身心障礙者
    專用停車位識別證明（以下簡稱專用停車位識別證明）」、
    「前項證明包括身心障礙者專用停車位識別證（以下簡稱專
    用停車位識別證），及身心障礙者專用車輛牌照（以下簡稱
    專用牌照）」、「申請專用停車位識別證明者，應就專用停
    車位識別證或專用牌照擇一申請」。同辦法第9條第1項復明
    定：使用身心障礙者專用停車位者，除掛有專用牌照之車輛
    外，應將專用停車位識別證置於汽車擋風玻璃明顯處或黏貼
    於機車車首，以供查核檢驗。同辦法第12條第3項亦規定：
    掛有專用牌照之車輛，由身心障礙者本人使用或乘載身心障
    礙者本人時，得使用身心障礙者專用停車位。其意旨係在於
    藉由身心障礙者專用停車位識別證之查核，以使停車管理人
    員得以迅速正確查證身心障礙者專用停車位實際佔用者之身
    分，確保使用該車位之人為身心障礙者，防止一般民眾駕駛
    身心障礙車輛或一般車輛而佔用身心障礙者專用停車位，破
    壞設置該專用停車位之規範意旨，是主管機關須為必要之管
    理措施，自應一體適用於所有身心障礙者，並非僅針對非殘
    障人士所為之處罰規定。是道路交通管理處罰條例第56條第
    1項第10款規定之「違規停車」，包括非身心障礙者將車停
    於身心障礙專用停車位，以及雖係身心障礙者，惟其未領有
    專用停車位識別證明，或其領有專用停車位識別證明之專用
    停車位識別證，但未將該識別證置於汽車擋風玻璃明顯處或
    黏貼於機車車首，以致立即無法查驗核對等情形，均屬之。
    惟其中並無限於「肢體障礙」人士始得使用之規定，異議人
    執此理由認為原處分機關有行政疏失及用詞不當云云，即無
    所據。
四、又查，異議人於95年12月8日15時32分許，將其駕駛之車號B
    AO-668號重型機車停放於位於臺北市○○區○○路之身心障
    礙專用停車位時，因異議人未依規定於機車車首處置放專用
    停車位識別證，車牌亦非身心障礙者專用車輛牌照之違規行
    為，經警拍照逕行舉發之事實，有臺北市政府交通局北市交
    停字第1AB404286號舉發違反道路交通管理事件通知單影本1
    份及違規事實照片2幀、原舉發機關臺北市停車管理處95年1
    2月27日北市停三字第09537347500號函影本在卷可證。依上
    開照片所示之異議人車輛車牌，並非屬身心障礙者專用車輛
    牌照，且異議人復未曾申請身心障礙者專用停車位識別證之
    事實，有臺北市政府社會局96年4月24日北市社三字第09634
    876100號函附卷可參，則揆諸前揭說明，異議人將其車停於
    身心障礙專用停車位，亦屬違規停車，應依該條款規定處罰
    ，此不因異議人是否為身心障礙人士而有異。異議人所辯尚
    不足採。
五、綜上，異議人於身心障礙專用停車位違規停車之違規行為，
    事證明確，其違規事實堪以認定，原處分機關依據道路交通
    管理處罰條例第56條第1 項第10款、違反道路交通管理事件
    統一裁罰基準表之規定，對受處分人裁處罰鍰1,200元，核
    無不當。本件異議為無理由，應予駁回。
六、依道路交通管理處罰條例第87條第2 項、道路交通案件處理
    辦法第19條，裁定如主文。
中　　華　　民　　國　　96　　年　　5 　　月　　24　　日
                  交通法庭  法　官　林柏泓
如不服本裁定應於送達後5日內向本院提出抗告狀。
以上正本證明與原本無異。
 　　                     書記官　柯貞如
中　　華　　民　　國　　96　　年　　5 　　月　　29　　日
